臺灣高等法院臺中分院刑事判決
110年度上易字第413號
上  訴  人  臺灣苗栗地方檢察署檢察官
被      告  余俊德



上列上訴人因被告違反毒品危害防制條例案件，不服臺灣苗栗地
方法院110年度易字第45號中華民國110年2月26日第一審判決（
聲請簡易判決處刑案號：臺灣苗栗地方檢察署109年度撤緩毒偵
字第98號），提起上訴，本院判決如下：
    主  文
上訴駁回。
    理  由
一、聲請簡易判決處刑意旨略以：被告甲○○於民國108 年5 月26
    日中午12時許，在其位於苗栗縣○○鎮○○里00鄰○○○0 ○0號住
    處，以將甲基安非他命置入玻璃球內，再以火燒烤吸取其煙
    氣之方式，施用第二級毒品甲基安非他命1 次。因認被告涉
    犯毒品危害防制條例第10條第2 項之施用第二級毒品罪嫌等
    語。
二、按起訴之程序違背規定者，應諭知不受理之判決；不受理之
    判決，得不經言詞辯論為之，刑事訴訟法第303 條第1 款、
    第307 條分別定有明文。次按，犯毒品危害防制條例第10條
    之罪者，檢察官應聲請法院裁定，或少年法院（地方法院少
    年法庭）應先裁定，令被告或少年入勒戒處所觀察、勒戒，
    其期間不得逾2月；依第1項規定為觀察、勒戒或強制戒治執
    行完畢釋放後，5 年後（109年1月15日修正後規定為3年後
    ）再犯第10條之罪者，適用本條例前2項之規定，毒品危害
    防制條例第20條第1項、（修正前）第3項分別定有明文。另
    （修正前）毒品危害防制條例第24條第1 項明定：「本法第
    20條第1項及第23條第2項之程序，於檢察官先依刑事訴訟法
    第253條之1第1項、第253條之2 之規定，為附命完成戒癮治
    療之緩起訴處分時，或於少年法院（地方法院少年法庭）認
    以依少年事件處理法程序處理為適當時，不適用之。」亦即
    檢察官對施用毒品之被告得為「附命緩起訴」處分，排除觀
    察、勒戒及起訴（含聲請簡易判決處刑）規定之適用，而檢
    察官得為緩起訴處分之對象，包括初犯及5 年後（〈修正後〉
    3年後）再犯、5年內（〈修正後〉3 年內）再犯之施用毒品者
    。若上開「附命緩起訴」處分經撤銷時，自應回復為原緩起
    訴處分不存在之狀態，由檢察官依毒品危害防制條例第20條
    第1項或（修正前）第23條第2項規定，視其為初犯及5年後
    （〈修正後〉3年後）再犯、5 年內（〈修正後〉3年內）再犯施
    用毒品者，而決定應適用之程序。（修正前）毒品危害防制
    條例第24條第2 項規定：「前項緩起訴處分（即『附命緩起
    訴』處分），經撤銷者，檢察官應『依法追訴』」，法條用語
    既非「依法起訴」，在字義上有不同解釋空間，自不限於依
    刑事訴訟法所為之追訴程序。而依「戒癮治療完成認定標準
    」第3條、第7條、第11條規定，「戒癮治療」包括「藥物治
    療、心理治療、社會復健治療」、「戒癮治療之期程以連續
    1 年為限」、檢察官為「附命緩起訴」處分，得指定被告應
    遵行事項。被告同意參加「附命緩起訴」處分，即應完成「
    戒癮治療」、檢察官指定之應遵行事項至緩起訴期間屆滿止
    。「附命緩起訴」處分雖得佐以採尿、對相關規定遵守等約
    制方式，使被告確實完成「戒癮治療」，但被告在「戒癮治
    療」完成前，難認得與觀察、勒戒「已執行完畢」之情形等
    同視之。故被告因「戒癮治療」未完成，其「附命緩起訴」
    處分被撤銷，自與觀察、勒戒執行完畢之情形有別，不能等
    同曾受觀察、勒戒之處遇。故被告於緩起訴期間既未完成戒
    癮治療，經檢察官撤銷其緩起訴處分，因不等同曾受觀察、
    勒戒或強制戒治執行完畢之處遇，自應回復原緩起訴處分不
    存在之狀態，由檢察官依現行法規定為相關處分，不得逕行
    起訴（最高法院110年度台非字第98號刑事判決意旨參照）
    。
三、經查：
　㈠被告於108 年5 月26日中午12時許，在其位於苗栗縣○○鎮○○
    里00鄰○○○0 ○0 號住處內，以將第二級毒品甲基安非他命置
    於玻璃球內，點火燒烤後吸食煙霧之方式，施用第二級毒品
    1 次之事實，業據被告於偵訊中坦承不諱（見108 年度毒偵
    字第838 號偵查卷第93頁至第94頁），且其為警採集之尿液
    送驗結果確呈甲基安非他命陽性反應，有中山醫學大學附設
    醫院檢驗科藥物檢測中心尿液檢驗報告、苗栗縣警察局苗栗
    分局偵辦毒品案尿液鑑驗代碼對照表、毒品犯罪嫌疑人尿液
    採驗作業管制紀錄、採尿同意書在卷可稽（見108年度毒偵
    字第838號偵查卷第51頁至第57頁），是被告於108年5月26
    日之施用第二級毒品犯行，固堪認定。
　㈡被告前因施用毒品案件，經法院裁定送觀察、勒戒後，認無
    繼續施用毒品傾向，於99年11月30日執行完畢釋放，經臺灣
    苗栗地方檢察署檢察官以99年度毒偵字第1367號為不起訴處
    分確定，其後未曾有受觀察、勒戒或強制戒治之紀錄，則有
    臺灣高等法院被告前案紀錄表1份在卷可佐（見本院卷第23
    頁至第27頁）。被告於本案即108年5月26日之施用第二級毒
    品犯行，經臺灣苗栗地方檢察署檢察官於108年10月28日以1
    08年度毒偵字第838號為附命完成戒癮治療之緩起訴處分，
    該緩起訴處分，並經臺灣高等檢察署臺中檢察分署以108年
    度上職議字第7633號駁回再議確定，緩起訴期間自108 年12
    月3 日起至110 年12月2 日止，此有該緩起訴處分書、駁回
    再議處分書各1份在卷可憑（見108年度毒偵字第838號偵查
    卷第123頁至第125頁、第133頁）。嗣因被告於緩起訴期間
    之108年12月17日，再犯施用第二級毒品案件，經臺灣苗栗
    地方檢察署檢察官以109年度毒偵字第33號提起公訴，而經
    臺灣苗栗地方檢察署檢察官以109年度撤緩字第100號撤銷上
    開附命緩起訴處分，而未完成戒癮治療等情，則經本院核閱
    臺灣苗栗地方檢察署109年度緩護療字第2號、109年度撤緩
    字第100號卷宗無誤，並有臺灣高等法院被告前案紀錄表1份
    在卷可佐。則參照前揭說明，被告於緩起訴期間既未完成戒
    癮治療，且經檢察官撤銷其緩起訴處分，因不等同曾受觀察
    、勒戒或強制戒治執行完畢之處遇，自應回復原緩起訴處分
    不存在之狀態，由檢察官依現行法規定為相關處分，不得逕
    行起訴。檢察官於撤銷緩起訴處分後，對於被告上開施用第
    二級毒品行為，逕向原審法院聲請簡易判決處刑，其起訴之
    程序違背規定。原審法院依刑事訴訟法第452條、第303 條
    第1 款、第307 條規定，不經言詞辯論而諭知公訴不受理之
    判決，核無違誤。檢察官以原審判決為不受理之諭知，違反
    毒品危害防制條例第24條第2項：「前項緩起訴處分，經撤
    銷者，檢察官應『依法追訴』」之規定為由，提起上訴，為無
    理由，應予駁回，並不經言詞辯論為之。
據上論結，應依刑事訴訟法第368條、第372條，判決如主文。
本案經檢察官黃嘉生、張智玲聲請簡易判決處刑，檢察官張智玲
提起上訴。
中　　華　　民　　國　　110 　年　　5 　　月　　19　　日
            刑事第一庭　審判長法　官　江  德  千
                              法  官　簡  源  希
                              法  官　高  增  泓
以上正本證明與原本無異。
不得上訴。
                              書記官　黃  美  珍
　　　　　　　　　　　　　　　
中　　華　　民　　國　　110 　年　　5 　　月　　19　　日